臺灣臺北地方法院簡易民事判決
111年度北簡更一字第8號
原      告  陳氏春香
被      告  蘇翠仙  
訴訟代理人  張祖豪  
上列當事人間給付借款事件，經本院合議庭以一一○年度簡上字
第四三一號民事判決發回更審，本院於民國一百一十一年六月十
六日言詞辯論終結，判決如下︰
    主    文
被告應給付原告新臺幣參拾萬元，及自民國一百一十年三月十八
日起至清償日止，按年息百分之五計算之利息。
訴訟費用新臺幣參仟貳佰元由被告負擔。
本判決得假執行。但被告如以新臺幣參拾萬元為原告預供擔保，
得免為假執行。
    事    實
甲、原告方面：
一、聲明：如主文第一項所示。
二、陳述略稱：
  ㈠緣原告前參加被告蘇翠仙為會首之互助會，得標後於民國九
    十八年三月五日借款新臺幣（下同）十萬元予被告，被告因
    此簽立十萬元之本票予原告，被告復於九十八年六月三十日
    向原告借款二十萬元，並再簽立二十萬元之本票予原告，有
    被告簽發之本票兩紙為憑，並有訴外人吳坤泉、范雯淇當場
    親見親聞。
　㈡詎原告屆期提示本票，竟均未獲兌現，原告屢經催討，仍未
    獲償還，且被告置之不理並搬離原住所不見蹤影，原告迫於
    無奈，爰依消費借貸法律關係提起本件訴訟，請求被告返還
    借貸款項共計三十萬元及法定利息。
　㈢關於本院一一○年度北簡字第九三一○號卷第五十一頁就被告
    辯稱三十萬元借款，以每月一萬元之方式已經清償部分，原
    告否認有這回事，被告一毛錢都沒有還。被告辯稱原告沒有
    還本票，但如果被告有還清而原告遺失本票，被告可以叫原
    告寫還清的證明，實際上根本一毛錢都沒有還，原告當然也
    不可能寫出這種證明給被告。原告前曾對被告提起訴訟，但
    因家人在國外生病，所以該案後來沒有到庭。
三、證據：提出本票影本二張及被告戶籍謄本一件為證。
乙、被告方面：
一、聲明：㈠原告之訴駁回；㈡如受不利判決，願供擔保請准宣告
    免為假執行。
二、陳述略稱：被告前於一百年向原告借款三十萬元並簽本票，
    雙方協議每月支付一萬元，票款業於一百零三年清償完畢，
    被告索取本票正本時，原告佯稱本票遺失，最後不了了之，
    被告還錢時沒有特別跟原告要收據，因為年代久遠，前揭清
    償事實現在沒辦法證明。原告以前就有提起訴訟過，但原告
    沒有到庭，後來就視為撤回。
三、證據：無。
    理    由
一、程序方面：
　㈠按民事訴訟法第一百九十九條第二項規定：「審判長應向當
    事人發問或曉諭，令其為事實上及法律上陳述、聲明證據或
    為其他必要之聲明及陳述；其所聲明或陳述有不明瞭或不完
    足者，應令其敘明或補充之。」。經查，本件因原告究竟係
    本於票據關係或消費借貸關係請求有所不明，經本院合議庭
    以一一○年度簡上字第四三一號民事判決發回更審，本院於
    一百一十一年六月十六日言詞辯論期日對原告行使闡明權詢
    問原告本件之請求權基礎為何？是否請求返還借款？聲明是
    否為「被告應給付原告三十萬元，及自支付命令送達翌日起
    至清償日止，按年息百分之五計算之利息。」？原告答稱：
    「是請求返還借款，依據借貸關係請求被告還我錢，聲明是
    請求三十萬元及法定利息。」（參本院卷第二十一頁），故
    本件針對返還借款法律關係為審判，合先敘明。
　㈡次按民事訴訟法第一百九十一條規定：「當事人兩造無正當
    理由遲誤言詞辯論期日者，除別有規定外，視為合意停止訴
    訟程序。如於四個月內不續行訴訟者，視為撤回其訴或上訴
    。前項訴訟程序停止間，法院於認為必要時，得依職權續行
    訴訟，如無正當理由兩造仍遲誤不到者，視為撤回其訴或上
    訴。」。經查，被告雖抗辯稱「之前原告就有告過」，然原
    告稱「我以前有告過，但姐姐在加拿大癌症，所以沒有到庭
    。」，被告訴訟代理人則自承「我聽我媽媽講應該是原告沒
    有到庭，後來就視為撤回。」（參本院卷第二十二頁），參
    酌前揭規定，原告前次提告既視為撤回，本次提告自不構成
    重複起訴，程序並無不合，併此敘明。
二、按稱消費借貸者，謂當事人之一方移轉金錢或其他代替物之
    所有權於他方，而約定他方以種類、品質、數量相同之物返
    還之契約，民法第四百七十四條第一項定有明文。次按請求
    權，因十五年間不行使而消滅，民法第一百二十五條前段定
    有明文。再按給付無確定期限者，債務人於債權人得請求給
    付時，經其催告而未為給付，自受催告時起，負遲延責任。
    其經債權人起訴而送達訴狀，或依督促程序送達支付命令，
    或為其他相類之行為者，與催告有同一之效力，民法第二百
    二十九條第二項定有明文。末按當事人主張有利於己之事實
    者，就其事實有舉證之責任，民事訴訟法第二百七十七條第
    一項前段定有明文。各當事人就其所主張有利於己之事實，
    均應負舉證之責，故一方已有適當之證明者，相對人欲否認
    其主張，即不得不更舉反證（最高法院十九年上字第二三四
    五號判例意旨參照）。原告於起訴原因已有相當之證明，而
    被告於抗辯事實並無確實證明方法，僅以空言爭執者，當然
    認定其抗辯事實之非真正，而應為被告不利益之裁判，最高
    法院十八年上字第一六七九號裁判意旨參照。
三、原告主張之事實，業據提出本票影本二張及被告戶籍謄本一
    件為證，被告並不否認借款三十萬元及開立兩張本票之事實
    ，惟抗辯稱係於一百年向原告借款三十萬元並簽本票，雙方
    協議每月支付一萬元，三十萬元款項已於一百零三年清償完
    畢，索取本票正本時，原告佯稱本票遺失云云，經查：㈠前
    揭兩張本票記載發票日為九十八年三月五日及九十八年六月
    三十日，到期日則空白並未記載，被告若係於一百年間向原
    告借款，何以填載前揭發票日期，被告陳述已有疑義；㈡被
    告辯稱已清償三十萬元，但並未提出相關證據證明，且於本
    院一百一十一年六月十六日言詞辯論期日自承現在沒辦法證
    明（參本院卷第二十二頁），參酌前揭舉證責任之分配，被
    告應就其已清償借款舉證責任，然被告僅空言抗辯，並未舉
    出具體證據證明，堪認原告主張被告仍積欠三十萬元借款為
    真實，且參酌民法第一百二十五條規定，此項借款請求尚未
    罹於十五年時效；㈢依前所述，兩張本票並未記載到期日，
    既無確定還款期限，依前揭民法第二百二十九條第二項規定
    ，原告請求自支付命令送達翌日起至清償日止，按法定利率
    年息百分之五計算之利息，亦屬有據。
四、基上，原告本於消費借貸法律關係，請求被告給付三十萬元
    及自支付命令送達翌日（即一百一十年三月十八日）起至清
    償日止，按年息百分之五計算之利息，其請求為有理由，應
    予准許。
五、本件係就民事訴訟法第四百二十七條第一項訴訟適用簡易程
    序所為被告敗訴之判決，依同法第三百八十九條第一項第三
    款規定，應依職權宣告假執行。並依同法第三百九十二條第
    二項規定，依被告聲請宣告被告預供擔保後，得免為假執行
    。
六、本件訴訟費用額，依後附計算書確定如主文所示金額。
七、本件事證已臻明確，兩造其餘攻擊防禦方法，於本判決結果
    不生影響，爰不一一論述，併此敘明。
八、據上論結，原告之訴為有理由，依民事訴訟法第七十八條，
    判決如主文。
中　　華　　民　　國　　111 　年　　7 　　月　　14　　日
                              臺北簡易庭
                              法      官  文衍正
以上正本係照原本作成。
如對本判決不服，須於判決送達後二十日內向本庭（臺北市重慶
南路一段一百二十六巷一號）提出上訴狀。（須按他造當事人之
人數附繕本）。如委任律師提起上訴者，應一併繳納上訴審裁判
費。
中　　華　　民　　國　　111 　年　　7 　　月　　14　　日
                              書  記  官  高秋芬
訴訟費用計算書：
項        目             金  額（新臺幣）        備  註 
第一審裁判費　　           3,200元
合　　　　計　　     　    3,200元